臺灣高雄地方法院刑事判決
111年度審交訴字第63號
公  訴  人  臺灣高雄地方檢察署檢察官
被      告  彭艷霞


選任辯護人  黃頌善（法扶）律師
上列被告因公共危險等案件，經檢察官提起公訴（111年度偵字
第5738號），因被告於準備程序進行中，就被訴公共危險部分之
事實為有罪之陳述，經受命法官告知簡式審判程序之旨，並聽取
被告與檢察官之意見後，本院合議庭裁定由受命法官獨任依簡式
審判程序審理，判決如下：
    主  文
彭艷霞犯肇事致人傷害逃逸罪，處有期徒刑肆月，如易科罰金，
以新臺幣壹仟元折算壹日。
    理  由
一、彭艷霞於民國110年10月21日11時49分許，騎乘車牌號碼000
    -0000號普通重型機車，沿高雄市鳳山區鳳明街由西往東方
    向行駛，行經鳳明街與民生路口時，本應注意依標誌、標線
    、號誌指示行駛，而閃光紅燈表示「停車再開」，車輛應減
    速接近，先停止於交岔路口前，讓幹線道車優先通行後認為
    安全時，方得續行。而依當時天候晴、日間自然光線，柏油
    路面乾燥、無缺陷、無障礙物及視距良好等情，無不能注意
    之情事，竟疏未注意路口號誌為閃光紅燈，未先停止於交岔
    路口，讓幹線道車優先通行，即貿然通過路口，適有曹敏珠
    騎乘車牌號碼000-000號普通重型機車，沿民生路由南往北
    方向行駛至上開路口，見狀閃避不及，彭艷霞所騎乘之機車
    右後車尾，與曹敏珠所騎乘之機車車頭發生擦撞，致曹敏珠
    人、車倒地，因而受有右手挫傷瘀青、左膝挫傷瘀青、左膝
    挫擦傷5×2公分、左足挫傷瘀腫等傷害（過失傷害部分已撤
    回告訴，另行審結）。詎彭艷霞明知其駕車發生交通事故致
    人受傷，僅下車察看一下，竟基於肇事逃逸之犯意，未對曹
    敏珠施以救護，亦未留在現場等候警方到場處理，復未留下
    姓名及聯絡方式，即逕行騎乘機車離去。嗣經員警調閱路口
    監視器錄影畫面，始循線查獲上情
二、案經曹敏珠告訴由高雄市政府警察局鳳山分局報告臺灣高雄
    地方檢察署檢察官偵查起訴。
　　理  由
一、本件被告彭艷霞所犯均係死刑、無期徒刑、最輕本刑為3年
    以上有期徒刑以外之罪，其於準備程序中，就被訴事實為有
    罪之陳述，經本院告知簡式審判程序之旨，並聽取檢察官及
    被告之意見後，裁定進行簡式審判程序，爰依刑事訴訟法第
    273條之1第1項、第284條之1規定，裁定由受命法官獨任進
    行簡式審判程序。是本件證據調查依刑事訴訟法第273條之2
    規定，不受同法第159條第1項、第161條之2、第161條之3、
    第163條之1及第164條至170條規定之限制，合先敘明。　　
二、上開事實，業據被告彭艷霞於警詢（警卷第4至6頁）、偵訊
    （偵卷第37至39頁）及本院審理時（審交易卷第75、85、95
    頁）均坦承不諱，核與證人即告訴人曹敏珠於警詢（警卷第
    9至11頁）、偵訊（偵卷第29至31頁）之證述，印證相符；
    並有高雄市政府警察局鳳山分局路交通事故現場圖、道路交
    通事故調查報告表㈠、㈡-1、道路交通事故談話紀錄表各1份
    （警卷第23、25至30頁）、現場照片16張（警卷第33至35頁
    ）、監視器錄影畫面翻拍照片4張（警卷第37、39頁）、被
    告騎乘之普通重型機車照片3張（警卷第41、43頁）、大東
    醫院診斷證明書1份（警卷第13頁）在卷可稽，足認被告上
    開任意性自白，核與卷內證據資料相符，洵堪採為認定犯罪
    事實之基礎。從而，本案事證明確，被告犯行，堪以認定，
    應依法論科。
三、論罪科刑：
　㈠告訴人曹敏珠因本件受有事實欄所示之傷勢，有大東醫院診
    斷證明書在卷可證，且被告警詢自承「我要離開之前，對方
    有跟我說他要報警」（警卷第6頁），顯見，被告彭艷霞騎
    乘普通重型機車肇事致人受傷後，未停留現照護告訴人之傷
    勢施以救護，且未報警、救護或為其他適當之處置，隨即騎
    車離去，即屬逃逸之行為。本件事證明確，被告犯行，堪以
    認定，應依法論科。本件核被告所為，係犯刑法第185條之4
    第1項前段之駕駛動力交通工具肇事致人受傷而逃逸罪。
　㈡刑法第59條之適用：
　　按犯罪之情狀顯可憫恕，認科以最低度刑仍嫌過重者，得酌
    量減輕其刑，刑法第59條定有明文。本案被告所犯刑法第18
    5條之4第1項前段之駕駛動力交通工具肇事致人受傷而逃逸
    罪，法定刑為「6月以上5年以下有期徒刑」，刑度非輕，而
    同為肇事逃逸者，其原因動機不一，犯罪情節未必相同。審
    酌被告肇事後有短暫停留察看一下，隨即離開車禍現場，主
    觀上之惡性，相較於肇事直接逃離現場之肇事者為輕，兼衡
    告訴人因本件車禍所受之傷勢尚非嚴重，且被告於審理中與
    告訴人調解成立，賠償告訴人，嗣告訴人具狀撤回告訴等情
    ，有調解筆錄、撤回告訴暨刑事陳述狀在卷可稽（審交訴卷
    第45至46、117頁），綜此，本院認被告本案之犯行，有情
    輕法重之嫌，客觀上足以引起社會一般人之同情，爰依刑法
    第59條之規定，酌減其刑，期使個案裁判之量刑，能符合罪
    責相當之原則。　　
　㈢爰以行為人之責任為基礎，審酌被告於肇事後，知悉告訴人
    業已受傷，卻未將被害人送醫或為其他必要救護行為，擅自
    離開現場，提升被害人因未能獲得即時救護，以致增加傷勢
    擴大之風險，所為實有不該，惟念及被告犯後始終坦承犯行
    ，且於審理中與告訴人調解成立，並賠償告訴人，業經告訴
    人具狀撤回告訴，堪認被告犯後態度尚可，兼衡其自陳學歷
    為高職畢業，目前無業，收入靠殘障補助金維生，已婚，有
    2成年子女，1位仍在學等智識程度、家庭及經濟狀況（審交
    訴卷第77頁），暨其犯罪動機、目的、手段等一切情狀，量
    處如主文所示之刑，並諭知如易科罰金之折算標準。　
據上論斷，應依刑事訴訟法第273條之1第1項、第284條之1、第2
99條第1項前段，刑法第185條之4第1項前段、第59條、第41條第
1項前段，判決如主文。　　
本案經檢察官陳永盛提起公訴，檢察官呂乾坤到庭執行職務。
中    華    民    國   111    年    6     月   13　   日
                  刑事第五庭    法  官  李昆南
以上正本證明與原本無異。
如不服本判決應於收受送達後20日內向本院提出上訴書狀，並應
敘述具體理由；如未敘述上訴理由者，應於上訴期間屆滿後20日
內向本院補提理由書（均須按他造當事人之人數附繕本）「切勿
逕送上級法院」。
因疫情而遲誤不變期間，得向法院聲請回復原狀。　　
中    華    民    國   111    年    6     月   13　   日
                                書記官 鄭仕暘
附錄本判決論罪科刑法條：
中華民國刑法第185條之4
駕駛動力交通工具發生交通事故，致人傷害而逃逸者，處6月以
上5年以下有期徒刑；致人於死或重傷而逃逸者，處1年以上7年
以下有期徒刑。
犯前項之罪，駕駛人於發生交通事故致人死傷係無過失者，減輕
或免除其刑。